臺灣新北地方法院民事判決
111年度簡上字第269號
上  訴  人  楊貴貞  
被上訴  人  李昆翰  
訴訟代理人  涂博森  
            楊繼堯  
上列當事人間請求侵權行為損害賠償事件，上訴人對於中華民國
111年4月13日本院簡易庭111年度板簡字第376號第一審判決提起
上訴，上訴人並為訴之追加，經本院於111年11月4日言詞辯論終
結，判決如下：
    主  文
上訴及追加之訴均駁回。
第二審訴訟費用由上訴人負擔。
    事實及理由
壹、程序方面
　　按第二審為訴之變更或追加，非經他造同意，不得為之，但
    請求之基礎事實同一、擴張或減縮應受判決事項之聲明者，
    不在此限，民事訴訟法第446條第1項、第255條第1項第2款
    、第3款分別定有明文。本件上訴人原起訴聲明係請求被上
    訴人應給付新臺幣（下同）1,170,559元（見原審110年度審
    交附民字第504號卷第5頁）。後上訴人對原審敗訴部分經上
    訴人提起上訴部分，並上訴聲明：原判決關於駁回上訴人後
    開第二項之訴部分，暨訴訟費用之裁判均廢棄；被上訴人應
    再給付上訴人1,025,159元，及自民國111年8月21日起至清
    償日止，按年利率5%計算利息（見本院卷第17頁）。嗣上訴
    人於上訴中追加請求1,202,357元（見本院卷第331頁），核
    其追加部分，屬擴張應受判決事項之聲明，亦無違反民事訴
    訟法第436 條之1 第2 項規定，按上揭規定，自得准許。嗣
    上訴人變更僅就金額1,025,159元部分為上訴請求（見本院
    卷第331頁），依上開規定，應予准許。
貳、實體方面
一、上訴人主張：被上訴人於109年6月24日11時4分許，騎乘車
    牌號碼000-0000號普通重型機車沿新北市永和區福和橋機車
    道左側車道往永和方向行駛，本應注意變換車道時，應讓直
    行車先行，並注意安全距離，當時並無不能注意之情事，竟
    疏於注意而貿然變換至右側車道，不慎撞擊騎乘腳踏車沿同
    路段右側車道行駛之上訴人，致上訴人人車倒地，受有頭部
    挫傷、左側手指挫傷及雙側膝擦傷等傷害（下稱系爭事故）
    。上訴人因系爭事故，受有如下之損害：①醫療費用15,039
    元、醫材費用4,515元。②交通費用7,680元。③工作損失126,
    400元。④財物損失16,925元(包括OPPO手機10,000元，腳踏
    車2,000元、鞋子2,300元，背包600元，保溫杯300元，衣服
    1,225元，褲子500元）。⑤精神慰撫金1,000,000元。為此，
    爰依侵權行為之法律關係，請求被上訴人應給付上訴人1,17
    0,559元，及自起訴狀繕本送達翌日起至清償日止，按年息
    百分之5計算之利息等語。並追加請求醫療費9,057元、交通
    費29,440元、工作損失126,400元、手機35,460元、腳踏車2
    ,000元、慰撫金500,000元，合計追加1,202,357元，茲僅再
    請求被上訴人給付上訴人1,025,159元。
二、被上訴人則以：就上訴人主張系爭事故之發生經過不爭執，
    而上訴人請求項目，其中醫療費用、交通費用、工作損失部
    分，請維持原審判決；又上訴人所提之診斷證明書未載明有
    任何無法復原之狀況，亦未記載其身體機能有任何喪失或減
    損，請維持原審判決之精神慰撫金，上訴人要求甚高，且缺
    乏證據證明，依法自難謂有理等語置辯。
三、本件原審對於上訴人之請求，判決被上訴人應給付上訴人14
    5,400元及自111年8月21日起至清償日止，按年息5%計算之
    利息，及依職權宣告假執行，並駁回上訴人其餘之訴，上訴
    人不服提起上訴，又為訴之追加，並於本院聲明：原判決關
    於駁回上訴人後開第二項之訴部分，暨訴訟費用之裁判均廢
    棄（其中145,400 元部分，經原審判決上訴人勝訴，未經兩
    造上訴而確定在案）。被上訴人應再給付上訴人1,025,159
    元，及自111年8月21日起至清償日止，按年利率5%計算利息
    。被上訴人則答辯聲明：上訴駁回。
四、本院之判斷：
  ㈠上訴人主張被上訴人於前揭時、地，騎乘車牌號碼000-0000
    號普通重型機車沿新北市永和區福和橋機車道左側車道往永
    和方向行駛，本應注意變換車道時，應讓直行車先行，並注
    意安全距離，當時並無不能注意之情事，竟疏於注意而貿然
    變換至右側車道，不慎撞擊騎乘腳踏車沿同路段右側車道行
    駛之上訴人，致上訴人人車倒地，受有頭部挫傷、左側手指
    挫傷及雙側膝擦傷等傷害之事實，業據其提出受傷照片及診
    斷證明書、醫療費用收據、新北市警察局永和分局交通分隊
    道路交通事故照片紀錄表等為證（見原審卷第67頁至第75頁
    、第105頁、第107頁至第115頁、第118頁至第141頁），復
    為被上訴人所不爭執。且被上訴人所為，涉犯刑事過失傷害
    罪嫌，業經本院110年度審交簡字第118號刑事簡易判決認被
    上訴人犯過失傷害罪，判處有期徒刑2月，如易科罰金，以1
    ,000元折算1日確定在案，並有該刑事判決附卷可稽(見原審
    卷第13至16頁)，自堪認上訴人主張之此部分事實為真實，
    被上訴人自應負因過失不法侵害上訴人權利之侵權行為損害
    賠償責任甚明。
  ㈡按因故意或過失，不法侵害他人之權利者，負損害賠償責任
    ；另不法侵害他人之身體或健康者，對於被害人因此喪失或
    減少勞動能力或增加生活上之需要時，應負損害賠償責任；
    又不法侵害他人之身體、健康、名譽、自由、信用、隱私、
    貞操，或不法侵害其他人格法益而情節重大者，被害人雖非
    財產上之損害，亦得請求賠償相當之金額，民法第184條第1
    項前段、第193條第1項、第195條第1項前段分別定有明文。
    本件被上訴人既因過失不法侵害上訴人之權利，對於上訴人
    所受損害即應負侵權行為損害賠償責任。茲就上訴人請求之
    項目及金額分別審酌如下：
　1.醫療費用15,039元、醫材費用4,515元部分、追加醫療費用 
     9,057元：
　①上訴人主張因系爭事故受傷支出醫療費用15,039元、醫材費
    用4,515元乙節，業據其提出診斷證明書、醫療費用收據、
    醫財照片及統一發票等件為證，經核與上訴人所受傷勢之治
    療相符相當，復為被上訴人所不爭執，是上訴人請求被上訴
    人賠償醫療費用15,039元、醫材費用4,515元，自屬有據，
    應予准許。
　②至上訴人稱後續因伊頭部仍有疼痛，且耳鳴不止、食指與中
    指仍疼痛物理治療中，合計陸續支出醫療費用9,057元，雖
    據提出三總醫院醫療費明細表、臺灣大學門診醫療費用收據
    、拉菲爾人本診所診斷證明書等為證（見本院卷第23至51頁
    、第371至375頁、第385頁），然為被上訴人所否認，而查
    上訴人上開費用支出時間大多為109年10月8、26日、109年1
    1月23日、109年12月21日、110年1月14日、110年2月8日、1
    10年9月13日、110年12月8日、111年2月21、23日、111年3
    月9、21、28日、111年4月18日、111年5月11、13日、111年
    8月22日，為相距系爭事故已逾半年至二年多不等，且無證
    據顯示上開頭痛、耳鳴與系爭事故有相當因果關係，另無醫
    囑稱上訴人仍需相關之物理治療，是上訴人此部分追加之醫
    費費用，尚屬無據，無法准予。
  2.交通費用7,680部分、追加交通費用29,440元：
　　上訴人於原審主張因系爭事故支出交通費用7,680元，惟其
    並未提出相關單據證明證明確有此部分之支出，是此部分主
    張難認可採。至追加交通費用部分，上訴人主張每月1,280
    元，共計23個月，合計支出29,440元，雖據提出109年6月24
    日至110年1月31日之費用明細及購票證明等為證（見本院卷
    第61至303頁、第369頁)。然查，上訴人主張係因右手持續
    痛，醫生叫伊要熱敷，伊只好去泡溫泉，每月加值1,280元
    ，共計23個月云云，然查上述費用距離系爭事故已逾近二年
    ，且無證據顯示上述交通費用之支出與系爭事故有相當因果
    關係，是此部分追加之交通費用，於法無據，亦無法准予。
  3.薪資損失126,400元部分： 
　　上訴人就其工作損失之請求，業據其提出勞工保險加保申報
    表、存摺影本等件為證，是上訴人主張其於臺灣大學兼職之
    事實，應可認定；復參酌依上訴人所提出之天主教永和耕莘
    醫院於109年7月3日開立之診斷證明書診斷欄位：「頭部挫
    傷併輕微腦震盪，肢體多處擦挫傷。」醫囑欄位：「病患於
    109年6月24日因上述診斷至本院急診就醫治療，並於109年7
    月1日及7月3日門診追蹤治療，建議休養兩週」，而以上訴
    人本件事故之傷勢情形，認上訴人不能工作需休養之期間以
    14天為當，逾此期間則無必要。至上訴人雖主張應以100天
    計算薪資損失，惟依上訴人提出之存摺影本可見於109年8月
    21日有臺灣大學以薪資名義匯款至其帳戶，且其後亦陸續有
    以薪資名義匯款至其帳戶，可見上訴人並未實際受有薪資損
    失，是上訴人請求被上訴人給付工作損失應以17,696元（計
    算式：1,264×14＝17,696元），尚屬可採，逾此部分之請求
    ，則屬無據，不應准予。
  4.財物損失部分：
　①按當事人已證明受有損害而不能證明其數額或證明顯有重大
    困難者，法院應審酌一切情況，依所得心證定其數額；損害
    賠償之訴，原告已證明受有損害，有客觀上不能證明其數額
    或證明顯有重大困難之情事時，如仍強令原告舉證證明損害
    數額，非惟過苛，亦不符訴訟經濟之原則，爰增訂第2項，
    規定此種情形，法院應審酌一切情況，依所得心證定其數額
    ，以求公平，此亦有民事訴訟法第222條第2項明文暨其立法
    理由可參。
　②上訴人主張伊所有OPPO手機掉到新店溪裡，手機係以5,490元
    購買，且每月999元通話費合計30個月，共計支出35,460元
    ，又腳踏車是朋友送伊，於系爭事故前剛換了前後輪圈支出
    2,000元，車禍後已報廢了，鞋子原價3,000多元僅請求2,30
    0元，背包原價1,200元請求600元，保溫杯原價600元僅請求
    300元，衣服1,225元，褲子500元等情，業據提出前開物品
    受損照片及免用統一發票收據、交通事故照片等為證（見本
    院卷第53頁、原審卷第99至105頁），衡情前開物品使用後
    已有折舊之情形，爰依民事訴法第222條第2項之規定，審酌
    物品受損狀況暨上訴人購買價格等一切情況，認上訴人得請
    求被上訴人賠償手機5,000元、腳踏車1,000元、鞋子500元
    、背包600元、保溫杯300元、衣服500元、褲子250元，以上
    共計8,150元（計算式：5,000元＋1,000元＋500元＋600元＋300
    ＋500＋250＝8,150元），尚屬合理，應予准許，逾此部分之請
    求，則乏所據，不應准許。　
　5.慰撫金部分：
　①按慰藉金之賠償須以人格權遭遇侵害，使精神上受有痛苦為
    必要，其核給之標準固與財產上損害之計算不同，然非不可
    斟酌雙方身分資力與加害程度，及其他各種情形核定相當之
    數額（最高法院51年臺上字第223號判決意旨參照）。經查
    ，上訴人因系爭事故，受有頭部挫傷、左側手指挫傷及雙側
    膝擦傷等傷害，有醫院診斷證明書在卷可參，而上訴人受傷
    部位為頭部及手指、膝部，受傷程度為擦挫傷，堪認上訴人
    確因系爭事故受有精神及身體上相當程度之痛苦，則上訴人
    請求被上訴人賠償精神慰撫金，自屬有據。
　②本院審酌上訴人為高中畢業，車禍當時擔任工讀媽媽、解說
    員，月薪不固定，名下沒有不動產或其他財產；被上訴人為
    高中畢業，目前修讀大學，早上有工讀，名下亦無不動產，
    此業據兩造陳明在卷（見原審卷第90頁)，故本院審酌上開
    兩造身分、地位、經濟能力，被上訴人之過失情節及前述上
    訴人因系爭事故受到系爭傷害，所受傷勢及身體及精神上所
    受痛苦程度等情，認上訴人請求精神慰撫金10萬元為適當，
    逾此部分之請求，尚屬無據，應予駁回。
　㈢綜上，上訴人所受之損害總額為145,400元（計算式：15,039
    ＋4,515＋17,696＋8,150＋100,000＝145,400）。
  ㈣末按給付無確定期限者，債務人於債權人得請求給付時，經
    其催告而未為給付，自受催告時起，負遲延責任。其經債權
    人起訴而送達訴狀，或依督促程序送達支付命令，或為其他
    相類之行為者，與催告有同一之效力；遲延之債務，以支付
    金錢為標的者，債權人得請求依法定利率計算之遲延利息；
    應付利息之債務，其利率未經約定，亦無法律可據者，週年
    利率為5%，民法第229條第2項、第233條第1項前段及第203
    條分別定有明文。經查，上訴人對被上訴人之侵權行為損害
    賠償請求權，係屬於未定給付期限之金錢債權，而本件上訴
    人起訴狀繕本係於110年8月20日送達被上訴人，有送達證書
    乙紙可憑（見附民卷第7頁），則上訴人請求自110年8月21
    日起至清償日止，按年息5%計算之利息，並無不合，應予准
    許。
五、綜上所述，上訴人依侵權行為法律關係，請求被上訴人給付
    145,400元，及自110年8月21日起至清償日止，按年息5%計
    算之利息部分，為有理由，應予准許；逾此範圍之請求，則
    無理由，不應准許。除經原審判准且未據被上訴人不服外，
    上訴人請求被上訴人再給付1,025,159元及利息部分，不應
    准許。上訴人之請求不應准許部分，原審為上訴人敗訴之判
    決，及駁回其假執行之聲請，經核並無不合，上訴意旨指摘
    原判決此部分不當，求予廢棄改判，為無理由，應駁回此部
    分之上訴。上訴人追加之請求，為無理由，應予駁回。　　
六、本件事證已臻明確，兩造其餘之攻擊防禦方法、調查證據聲
    請及未經援用之證據，經本院斟酌後，認為均不足以影響本
    判決之結果，爰不一一論列，併此敘明。
七、據上論結，本件上訴及追加之訴為無理由，依民事訴訟法第
    436條之1第3項、第449條第1項、第78條，判決如主文。
中　　華　　民　　國　　111 　年　　11　　月　　25　　日
                民事第三庭    審判長法　官　饒金鳳
                                    法　官　楊千儀
                                    法　官　吳幸娥
以上正本證明與原本無異。
本判決不得上訴。
中　　華　　民　　國　　111 　年　　11　　月　　25　　日
                                    書記官　周子鈺